臺灣高等法院刑事裁定
111年度毒抗字第1019號
抗  告  人
即  被  告  李銘森

                    籍設新北市○○區○○路000號0樓（新北○○○○○○○○）

選任辯護人  張國權律師
上列抗告人即被告因違反毒品危害防制條例案件，不服臺灣新北
地方法院於中華民國111年10月17日所為111年度毒聲字第1176號
裁定，提起抗告，本院裁定如下：
    主  文
抗告駁回。                                              
    理  由
一、原裁定意旨略以：抗告人即被告甲○○於民國110年5月3日某
    時許，在新北市○○區○○街0號7樓居處，施用第二級毒品甲基
    安非他命等情，業據其於偵查時坦承不諱。又被告於110年5
    月5日晚間10時5分許為警採集之尿液，經送台灣檢驗科技股
    份有限公司檢驗結果，呈安非他命、甲基安非他命陽性反應
    一節，有該公司110年5月24日濫用藥物檢驗報告（檢體編號
    ：C0000000）、新北市政府警察局受採集尿液檢體人姓名及
    檢體編號對照表各1份在卷可參【見臺灣新北地方檢察署（
    下稱新北檢）110年度毒偵字第5595號卷（下稱毒偵卷）第1
    4頁、第68頁】，足認被告確實有施用第二級毒品甲基安非
    他命無訛。另被告前未有因施用毒品送觀察、勒戒之刑案前
    科紀錄，此有本院被告前案紀錄表在卷為憑，故本件聲請於
    法有據，應予准許。爰依毒品危害防制條例第20條第1項及
    觀察勒戒處分執行條例第3條第1項，裁定被告應送勒戒處所
    觀察、勒戒，其期間不得逾2月等情。
二、抗告意旨略以：被告於110年5月3日施用第二級毒品後，住
    居於新北市○○區○○○路00巷00號，並未居住於戶籍址新北市○
    ○區○○路000號4樓，至於新北市○○區○○街0號7樓為被告父母
    住所，被告因本案施用毒品之行為遭家人趕出，戶籍亦經強
    制遷出，因此，被告先前雖有遵期前往戒癮治療院所接受戒
    癮治療，然因父母未將該院所續期通知轉知被告，致被告未
    遵期到場，非有意違背戒癮治療命令，原審未審酌上開事實
    已有未合。又被告於110年5月3日施用第二級毒品後，未再
    施用毒品，應仍屬「法定初犯」狀態，應優先採取戒癮治療
    ，請求撤銷原裁定，並駁回檢察官之聲請等情。
三、按犯毒品危害防制條例第10條之罪者，檢察官應聲請法院裁
    定，或少年法院（地方法院少年法庭）應先裁定，令被告或
    少年入勒戒處所觀察、勒戒，其期間不得逾2月，同條例第2
    0條第1項定有明文。
四、經查：
（一）被告於110年5月3日在位於新北市○○區○○街0號7樓居處，
      以將第二級毒品甲基安非他命放入玻璃球燒烤吸食所生煙
      霧之方式，施用第二級毒品，嗣其於同年月5日晚間8時54
      分許，在新北市○○區○○○路00巷00弄0號2樓之友人住處，
      因發出吵雜聲，經巡邏警員到場查看，被告友人神情有異
      ，並主動將吸食器、玻璃球等物交警查扣，被告同意警方
      採尿送驗後，尿液檢體經檢出安非他命、甲基安非他命陽
      性反應等情，業據被告於警詢及檢察事務官詢問時坦承不
      諱（見毒偵卷第3頁反面至第4頁反面、第75頁正反面），
      並有新北市政府警察局三重分局扣押筆錄、扣押物品目錄
      表、尿液檢驗同意書、新北市政府警察局受採集尿液檢體
      人姓名及檢體編號對照表、台灣檢驗科技股份有限公司濫
      用藥物實驗室-台北110年5月24日出具之濫用藥物檢驗報
      告附卷可稽（見毒偵卷第14頁、第17頁至第19頁、第22頁
      、第68頁），足認被告之自白與事實相符。是其於上述時
      、地，確有施用第二級毒品之犯行一節，應堪認定。
（二）被告未曾因施用毒品案件，接受觀察、勒戒或強制戒治處
      遇，此有本院被告前案紀錄表附卷可佐，原審依據檢察官
      之聲請，裁定令被告入勒戒處所觀察、勒戒，其期間不得
      逾2月，於法自無不合。　　　
（三）被告辯稱其非故意違背緩起訴命令，亦未再繼續施用毒品
      ，請求給予戒癮治療之機會等詞。　　　
　　1.被告因本案施用第二級毒品犯行，前經新北檢檢察官以11
      0年度毒偵字第5595號為緩起訴處分，諭知緩起訴期間為1
      年6月，並命被告於收受檢察官執行緩起訴處分命令通知
      書後6個月內，向公庫支付新臺幣（下同）2萬元、在緩起
      訴處分確定日起1年內，完成社會復健課程9小時，及定期
      接受採尿檢驗，並由臺灣高等檢察署檢察長以110年度上
      職議字第9884號駁回再議確定後，因未於期限內向國庫支
      付2萬元，經新北檢檢察官以111年度撤緩字第208號撤銷
      緩起訴處分確定等情，此有緩起訴處分書、撤銷緩起訴處
      分書及本院被告前案紀錄表在卷可參。被告雖辯稱其因本
      案施用毒品犯行，遭家人趕出原先居住之新北市○○區○○街
      0號7樓（下稱民國街該址），未能收受緩起訴後續通知，
      致未能依檢察官命令履行等詞。然被告於110年5月5日因
      本案為警查獲製作警詢筆錄時，自陳現住地址為民國街該
      址，聯絡電話為0000000000號；嗣被告因本案經警移送新
      北檢後，於同年9月8日仍向新北檢陳報送達址為民國街該
      址；而被告於同年月24日接受檢察事務官詢問時，當庭陳
      明之居所仍為民國街該址，聯絡電話亦與警詢時提供之電
      話號碼相同，因被告同意自費至指定醫院接受戒癮治療評
      估，並表示如評估結果為應接受社區處遇戒癮治療者，同
      意支付處分金、完成社會復健課程及定期接受採尿檢驗，
      復於被告基本資料表及毒品緩起訴轉介單，填寫送達址為
      民國街該址，行動電話為0000000000、0000000000號；被
      告於同年10月5日前往醫院接受評估，評估結果為接受社
      區處遇，檢察官為緩起訴處分確定後，向被告先前陳報之
      居所即民國街該址郵寄送達緩起訴處分命令通知書，促請
      被告依限向國庫支付2萬元，經受僱人於110年12月2日代
      為收受而合法送達後，被告未於期限內繳納緩起訴處分金
      ，新北檢書記官於111年7月4日撥打被告先前陳報之行動
      電話門號均為空號，檢察官遂以被告違反緩起訴所命應履
      行事項，撤銷前開緩起訴處分，並向原審提出本案聲請。
      原審依檢察官之聲請，令被告入勒戒處所觀察、勒戒之裁
      定經向民國街該址郵寄送達予被告，由受僱人於111年10
      月27日代為收受後，被告於同年11月1日即就原審裁定提
      起抗告，且抗告狀所載被告居所仍為民國街該址等情，此
      有被告警詢筆錄、新北檢110年9月8日公務電話紀錄單、
      詢問筆錄、被告基本資料表、毒品緩起訴轉介單、新北檢
      110年11月30日新北檢錫申110緩1762字第1100113958號函
      稿、送達證書、111年7月4日公務電話紀錄單、收支查詢
      、原審法院送達證書、刑事聲明抗告狀附卷供佐（見毒偵
      卷第3頁、第69頁、第75頁至第76頁反面、第79頁、第80
      頁、第82頁、新北檢111年度撤緩字第208號卷第3頁、第4
      頁、第7頁、第8頁，臺灣新北地方法院111年度毒聲字第1
      176號卷第21頁，本院111年度毒抗字第1019號卷第11頁）
      。足見被告於110年5月3日為本案施用毒品之行為後，於
      同年9月間向新北檢陳報之居所仍為民國街該址，並同意
      於緩起訴確定後，依通知履行檢察官所命事項，其後未陳
      報變更居所或聯絡電話，直至111年11月1日提出本案抗告
      時，陳報之居所仍未變更。是被告辯稱其因於110年5月3
      日為本案施用毒品行為，遭家人趕出民國街該址，致未接
      獲檢察官通知，非故意違反緩起訴命令等詞，自無可採。
　　2.按毒品危害防制條例對於「初犯第10條之罪」及「觀察、
      勒戒或強制戒治執行完畢釋放後，3年後再犯第10條之罪
      」者，採行「觀察、勒戒或強制戒治」與「附命完成戒癮
      治療之緩起訴處分」之雙軌制，該條例第24條第1項復規
      定：「第20條第1項及第23條第2項之程序，於檢察官先依
      刑事訴訟法第253條之1第1項、第253條之2第1項第4款至
      第6款或第8款規定，為附條件之緩起訴處分時，或於少年
      法院（地方法院少年法庭）認以依少年事件處理法程序處
      理為適當時，不適用之。」即賦予檢察官視個案情節不同
      而為觀察、勒戒或附條件緩起訴之裁量權，是檢察官審酌
      個案情形，向法院聲請觀察、勒戒者，要屬檢察官職權之
      行使範圍，若檢察官之判斷無違背法令、事實認定有誤或
      其他重大明顯瑕疵，法院自應予以尊重。本件被告於110
      年5月3日確有施用第二級毒品行為，復未曾接受觀察、勒
      戒或強制戒治處遇，與毒品危害防制條例第20條第1項規
      定要無不符。又依前所述，對於「初犯第10條之罪」及「
      觀察、勒戒或強制戒治執行完畢釋放後，3年後再犯第10
      條之罪」者，究係採行「聲請觀察、勒戒或強制戒治」或
      「附命完成戒癮治療之緩起訴處分」，係屬檢察官之裁量
      權。而被告就本案施用毒品行為，前經檢察官為緩起訴處
      分確定後，違背檢察官所命應履行之事項，經檢察官撤銷
      緩起訴處分在案，則檢察官據以裁量認定不宜對被告為附
      命完成戒癮治療之緩起訴處分，向法院聲請裁定將被告送
      勒戒處所觀察、勒戒，核屬檢察官職權之行使，即難認有
      何違背法令、事實認定有誤或其他重大明顯瑕疵之處。
五、綜上所述，被告本案施用第二級毒品犯行，與毒品危害防制
    條例第20條第1項規定相符，原審認檢察官聲請為有理由，
    裁定令被告入勒戒處所觀察、勒戒，其期間不得逾2月，經
    核並無不合。至於被告於110年5月3日後，有無繼續施用毒
    品之行為，要非所問。抗告意旨徒以前詞指摘原裁定不當而
    請求撤銷，為無理由，應予駁回。
據上論斷，應依刑事訴訟法第412條，裁定如主文。
中　　華　　民　　國　　111 　年　　11　　月　　30　　日
                  刑事第十三庭  審判長法　官  吳冠霆
                                      法　官  陳勇松
                                      法　官  邰婉玲
以上正本證明與原本無異。
不得再抗告。
                                      書記官  傅國軒
中　　華　　民　　國　　111 　年　　12　　月　　2 　　日